最高法院刑事判決　　　　　　　　　　　　　　　八十八年度台上字第三七四二號
　　上訴人　台灣高等法院檢察署檢察官
　　被　告　甲○○　男
右上訴人因被告妨害公務案件，不服台灣高等法院中華民國八十六年七月九日第二審
判決（八十六年度上訴字第一二五八號，起訴案號：台灣桃園地方法院檢察署八十五
年度偵字第一二九○八號），提起上訴，本院判決如左：
    主  文
原判決撤銷，發回台灣高等法院。
    理  由
本件原判決撤銷第一審論處被告甲○○以損壞公務員職務上掌管之物品，累犯罪刑之
判決，改判論處該被告以對於公務員依法執行職務時，施強暴，累犯罪刑。並認其被
訴毀損公務員職務上掌管物品部分之犯罪不能證明，因公訴人恐與前開論罪部分有裁
判上一罪之想像競合關係，故不另為無罪之諭知。係以刑法第一百三十八條之毀損公
務員職務上掌管物品罪，須損傷破壞致喪失效用為其成立要件，查上開警員執行勤務
所騎乘之車號ＩＳＡ－４３７號警用重型機車，雖機車左側引擎轉速表玻璃破裂及右
側把手煞車線彎曲，惟右側把手煞車線彎曲，尚不完全喪失前輪煞車功能，還能煞車
等情，已據證人徐智賢在原法院調查中證述屬實，又機車左側引擎轉速表玻璃破裂，
亦不致喪失該機車之效用，是被告縱故意推倒上開車號ＩＳＡ－４３７號警用重型機
車，造成該警用機車左側引擎轉速表玻璃破裂及右側把手煞車線彎曲，亦不成立刑法
第一百三十八條之毀損公務員職務上掌管物品罪等語，為其論據，雖非無見。惟按刑
法第一百三十八條之毀損公務員職務上掌管之物品罪，祇要對於公務員職務上所掌管
之物品，有毀棄、損壞、隱匿或致令不堪用之任一行為，罪即成立，不以兼具為限。
而組成機車之任一零件與配備，均具有其特定之功能性，如機車之把手及其手煞車線
具有操控駕駛方向及煞車之功能；引擎轉速表上之玻璃則兼具防塵及保護之作用。如
遭破壞，自足減損各該零件之功能及作用，降低機車駕駛之安全性，並造成修復或更
換零件之財物損失，均足成立損壞物品之罪。本件警用機車左側引擎轉速表玻璃破裂
及右側把手煞車線彎曲，如係被告故意行為所致，自應構成刑法第一百三十八條之損
壞公務員職務上掌管之物品罪。原審認被告所為不成立上開罪名，顯有適用法則不當
之違背法令。檢察官上訴意旨，執以指摘，洵有理由。應認原判決有撤銷發回之原因
。又關於被告對於公務員依法執行職務時，施強暴部分，因有裁判上一罪之想像競合
關係，依審判不可分之原則，應一併發回更審，併此明。
據上論結，應依刑事訴訟法第三百九十七條、第四百零一條，判決如主文。
中      華      民      國    八十八    年      七      月     十五     日
                              最高法院刑事第四庭
                                  審判長法官  黃  劍  青
                                        法官  劉  敬  一
                                        法官  林  增  福
                                        法官  邵  燕  玲
                                        法官  張  清  埤
      右正本證明與原本無異
                                              書  記  官
中      華      民      國    八十八    年      七      月    二十二    日
                                                                        Ｔ
